【裁判字號】    99,交簡上,271
【裁判日期】    991231
【裁判案由】    過失傷害
【裁判全文】
臺灣板橋地方法院刑事判決           99年度交簡上字第271號
上  訴  人
即  被  告  黃淑華
上列上訴人即被告因過失傷害案件，不服中華民國99年8 月26日
本院98年度交簡字第6171號第一審簡易判決（聲請簡易判決處刑
案號：98年度調偵字第1232號），提起上訴，本院管轄第二審之
合議庭判決如下：
    主  文
原判決關於黃淑華部分撤銷。
黃淑華因過失傷害人，處拘役拾日，如易科罰金，以新臺幣壹仟
元折算壹日。
    事  實
一、黃淑華於民國98年3 月19日凌晨1 時40分許，騎乘車牌號碼
    LZ8-829 號普通重型機車，沿新北巿蘆洲區○○路往中山一
    路方向行駛，途經三民路133 號前，本應注意汽車行駛時，
    駕駛人應注意車前狀況，並隨時採取必要之安全措施，而當
    時天候晴，夜間有光線照明，路面乾燥亦無缺陷及障礙物，
    且視距良好，並無不能注意之情事，竟疏未注意前方車輛行
    進動態，適有於變換車道時亦疏未禮讓直行車先行之楊明見
    （所犯過失傷害犯行，業經原審判處拘役30日，如易科罰金
    ，以新臺幣1,000 元折算1 日確定）騎乘車牌號碼UEP-416
    號輕型機車在其左前方貿然靠右行駛，以致其騎乘之普通重
    型機車車頭撞擊楊明見騎乘之輕型機車右側車身，二車旋即
    人車倒地，楊明見因此受有右腳踝內外側擦傷、左膝蓋擦傷
    及右大腿瘀青等傷害。黃淑華於肇事後，在有偵查犯罪職權
    之公務員查知其為肇事者前，主動以電話向新北巿政府警察
    局蘆洲分局龍源派出所報案且報明其為肇事者而自首並接受
    裁判。
二、案經楊明見訴由新北巿政府警察局蘆洲分局移請臺灣板橋地
    方法院檢察署檢察官聲請以簡易判決處刑。
    理  由
一、按被告以外之人於審判外之言詞或書面陳述，除法律有規定
    者外，不得作為證據；被告以外之人於審判外之陳述，經當
    事人於審判程序同意作為證據，法院審酌該言詞陳述或書面
    陳述作成時之情況，認為適當時，亦得為證據，刑事訴訟法
    第159 條第1 項、第159 條之5 第1 項分別定有明文。查本
    案以下所引各項證據，均經檢察官及被告黃淑華於審判程序
    中同意作為證據，則本院審酌該等證據核無違法取證或證明
    力顯然過低之情事，依各該陳述作成時之狀況，並無不適當
    之情況，自均得為證據，合先敘明。
二、訊據被告固坦承在前述時、地騎乘機車與告訴人楊明見所騎
    乘之機車發生碰撞而肇事等情不諱，惟矢口否認有何過失，
    辯稱：告訴人騎在伊左前方突然右轉，任何人都沒有辦法來
    得及煞車云云。經查：
  (一)被告於98年3 月19日凌晨1 時40分許，騎乘車牌號碼LZ8-82
    9 號普通重型機車，沿新北巿蘆洲區○○路往中山一路方向
    行駛，途經三民路133 號前，適告訴人騎乘車牌號碼UEP-41
    6 號輕型機車在其左前方貿然靠右行駛，以致其騎乘之普通
    重型機車車頭撞擊告訴人騎乘之輕型機車右側車身，二車旋
    即人車倒地，告訴人因此受有右腳踝內外側擦傷、左膝蓋擦
    傷及右大腿瘀青之傷害等事實，為被告所不否認，且據告訴
    人於警詢及原審訊問時供陳明確，並有道路交通事故現場圖
    、調查報告表(一)、(二)、宏康診所診斷證明書各1 份及肇事現
    場、車輛損壞暨人員受傷照片共18張附卷可稽，堪可認定。
  (二)被告雖否認其就本案車禍之發生有何過失可言。惟按汽車行
    駛時，駕駛人應注意車前狀況，並隨時採取必要之安全措施
    ，道路交通安全規則第94條第3 項定有明文。被告自承告訴
    人當時騎乘機車行駛在其左前方一節無訛，則其即應依上開
    規定，隨時注意其前方所有車輛即包括告訴人所騎乘機車之
    行進動態，並採取必要之安全措施。而當時天候晴，夜間有
    光線照片，路面乾燥亦無缺陷及障礙物，且視距良好，業據
    前揭道路交通事故調查報告表(一)載述綦詳，足見被告並無不
    能注意之情事。再參酌被告自承告訴人當時距離伊約1 個轎
    車車身長之距離，伊當時車速沒有很快，已經快停了等語，
    則以其與前車之距離及車速等情觀之，其遇前方車輛突然變
    換車道時，當無不能立即反應並採取適當安全措施以避免發
    生碰撞之餘裕，是其疏未注意前方車輛之行進動態並採取必
    要之安全措施，以致與貿然靠右行駛之告訴人所騎乘機車發
    生碰撞而肇事，其就本案車禍之發生，自有過失。且本案經
    送臺灣省臺北縣區車輛行車事故鑑定委員會鑑定結果，認「
    楊明見深夜駕駛輕型機車，右偏駛出路外時，未讓直行車先
    行，為肇事主因。黃淑華深夜駕駛普通重型機車，未注意車
    前狀況，為肇事次因」，此有該委員會98年9 月16日北縣鑑
    字第981062號鑑定意見書1 份存卷可考，亦同此認定。且被
    告之過失行為與告訴人所受之傷害間具有相當之因果關係。
    是被告辯稱其無過失云云，自不足採。
  (三)至被告所指告訴人突然右轉一節，業經原審認定告訴人確有
    於變換車道時疏未禮讓直行車先行之過失明確，惟告訴人對
    本案車禍發生是否與有過失，亦僅屬量刑以及被告可否因此
    減免民事損害賠償額度之參考，與被告過失犯行之成立要件
    無涉，是被告所辯此節，仍無法卸免其就本案車禍之發生所
    應負之過失責任。
  (四)綜上所述，本案事證明確，被告犯行堪以認定，應予依法論
    罪科刑。
三、核被告所為，係犯刑法第284 條第1 項前段之過失傷害罪。
    被告於肇事後，在有偵查犯罪權限之公務員查知其為肇事者
    前，主動以電話向新北巿政府警察局蘆洲分局龍源派出所報
    案且報明其為肇事者而自首並接受裁判，此有道路交通事故
    肇事人自首情形紀錄表及原審之本院辦理刑事案件電話紀錄
    查詢表各1 紙在卷可查，爰依刑法第62條前段規定減輕其刑
    。原審以被告犯過失傷害罪，事證明確，予以論罪科刑，固
    非無見，惟告訴人騎乘機車變換車道時，疏未禮讓直行車先
    行，為本案肇事主因，而被告騎乘機車疏未注意車前狀況，
    僅為肇事次因，過失情節及程度尚屬輕微，且其於肇事後猶
    主動報案並承認其為肇事者而自首並接受裁判，態度亦屬良
    好，再參酌告訴人因本案車禍而受有右腳踝內外側擦傷、左
    膝蓋擦傷及右大腿瘀青等傷害，所受傷勢尚屬輕微，況被告
    僅曾於93年間因賭博案件，經法院判處罰金確定，別無其他
    犯罪前科，此有臺灣高等法院被告前案紀錄表1 件在卷可憑
    ，足見其平日素行非劣，原審卻猶量處其拘役20日，稍嫌略
    重。是被告提起上訴，否認有過失，雖不足採，惟原審判決
    既可前揭可議之處，即應由本院予以撤銷改判。爰審酌前述
    被告之過失情節及程度、告訴人所受傷勢以及被告肇事後確
    有主動報案，惟迄未與告訴人達成和解等一切情狀，量處如
    主文所示之刑，並諭知易科罰金之折算標準，以資懲儆。
據上論斷，應依刑事訴訟法第455 條之1 第1 項、第3 項、第36
9 條第1 項前段、第364 條、第299 條第1 項前段，刑法第284
條第1 項前段、第62條前段、第41條第1 項前段，刑法施行法第
1 條之1 第1 項、第2 項前段，判決如主文。
本案經檢察官吳孟竹到庭執行職務。
中    華    民    國    99    年    12    月    31    日
                  刑事第六庭審判長法  官  戴嘉清
                                  法  官  林晏鵬
                                  法  官  王瑜玲
以上正本證明與原本無異
不得上訴。
                                  書記官  謝嘉玲
中    華    民    國   100    年    1     月    5     日
附錄本案論罪科刑法條全文：
中華民國刑法第284條
（過失傷害罪）
因過失傷害人者，處6 月以下有期徒刑、拘役或5 百元以下罰金
，致重傷者，處1 年以下有期徒刑、拘役或5 百元以下罰金。
從事業務之人，因業務上之過失傷害人者，處1 年以下有期徒刑
、拘役或1 千元以下罰金，致重傷者，處3 年以下有期徒刑、拘
役或2 千元以下罰金。

司法院資訊處製作；財團法人民間司法改革基金會備份。
